臺灣板橋地方法院刑事簡易判決　　　　 100年度簡字第7750號
聲　請　人　臺灣板橋地方法院檢察署檢察官
被　　　告　陳姚穎
上列被告因詐欺案件，經檢察官聲請以簡易判決處刑（100 年度
偵緝字第2404號）及移送併辦（同署100 年度偵字第28350 號）
，本院判決如下：
    主  文
陳姚穎幫助意圖為自己不法之所有，以詐術使人將本人之物交付
，處拘役肆拾日，如易科罰金，以新臺幣壹仟元折算壹日。
    事實及理由
一、犯罪事實：
    陳姚穎明知申辦金融機構帳戶使用乃個人理財之行為，若將
    自己之金融機構帳戶存摺及金融卡出售、出租或提供他人使
    用，可能因此供不法詐騙分子用以詐使他人將款項匯入後，
    再加以提領之用，並能預見可能因而幫助他人從事詐欺取財
    犯罪，竟不違背其本意，仍基於幫助他人詐欺取財之不確定
    故意，於於民國100 年2 月13日至同年月25日間某日，在不
    詳處所，將其所申設之第一銀行新莊分行00000000000 號帳
    戶（下稱第一銀行帳戶）之存摺、提款卡及密碼等物，交付
    與真實姓名、年籍不詳、自稱「王經理」之成年人。嗣該自
    稱「王經理」之成年人所屬詐欺集團成員取得上開第一銀行
    帳戶後，即基於意圖為自己不法所有之犯意，分別於附表所
    示之時間，以附表所示之方式向彭郁心等9 人施用詐術，使
    渠等均陷於錯誤而分別於附表所示之付款時間及付款方式，
    將如附表所示之金額匯入或存入至陳姚穎前開第一銀行帳戶
    內，並均旋即遭詐欺集團成員提領一空。嗣因彭郁心等9人
    發覺受騙，報警處理，始查悉上情。
二、被告陳姚穎於偵查中固坦承有將其所有第一銀行帳戶之存摺
    、提款卡及密碼，交與上開自稱「王經理」之成年人等事實
    不諱，惟矢口否認有何幫助詐欺取財之犯行，辯稱：伊於
    100 年2 月13日看中國時報得知有人可以幫忙辦貸款，對方
    自稱銀行「王經理」，表示可以幫伊辦貸款，要伊提供存摺
    跟提款卡及提款密碼，以幫伊做資金往來的作帳紀錄，如此
    始能幫伊貸款，伊因為之前有卡費沒有償還，要再向銀行借
    錢，銀行不願意借給伊，所以伊看到報紙上廣告才想去試試
    看，王經理跟伊說就算是銀行黑名單也能辦云云。惟查：
（一）告訴人周雨潔、張均、李紀萱、李政益、李俐瑩，及被害
      人彭郁心、羅玉芬、鄭羽均、蘇靖惠等9 人均因上揭詐欺
      集團成員施用詐術致陷於錯誤，而於附表所示時間分別以
      附表所示之付款方式匯款或存款至被告上開第一銀行帳戶
      之事實，業據告訴人李紀萱於警詢指訴及於偵查中證述明
      確、告訴人周雨潔、張均、李政益、李俐瑩，及被害人彭
      郁心、羅玉芬、鄭羽均、蘇靖惠等人分別於警詢指述及證
      述綦詳，並有第一商業銀行新莊分行100 年3 月23日一新
      莊字第00057 、00058 號及所附被告上開第一銀行帳戶之
      開戶申請書影本、開戶時留存本人之影像及身分證正反面
      影本及交易明細表各1 份，及告訴人李俐瑩提出之中國信
      託銀行自動櫃員機交易明細表影本1 紙、周雨潔提出之國
      泰世華銀行MyATM 明細表1 份、張均提出之網路交易明細
      1 份、李紀萱提出之中國信託銀行自動櫃員機交易明細表
      影本2 紙、李政益提出之郵政自動櫃員機交易明細表正本
      1 紙，及被害人彭郁心提出之中國信託銀行自動櫃員機交
      易明細表影本1 紙、羅玉芬提出之第一商業銀行存款存根
      聯正本1 紙、鄭羽均提出之中國信託銀行自動櫃員機交易
      明細表影本1 紙、蘇靖惠提出其所有之帳戶存摺內頁交易
      明細影本1 份等件在卷可稽，足見被告上開第一銀行帳戶
      確已供詐欺集團成員利用，用以作為詐欺取財之工具，被
      害人彭郁心等9 人並因詐欺集團成員施用詐術而陷於錯誤
      ，將如附表所示之款項匯入或存入上開帳戶等事實，堪予
      認定。
（二）被告固以前詞置辯，然按一般民眾辦理貸款係透過銀行等
      金融機構之正當管道，為確保貸款人日後正常繳息還款，
      金融機構必然仔細徵信，確認貸款人以往之信用情況，並
      核對相關證件，甚至與本人進行確認，以評估是否放款以
      及放款額度，無論何類信用貸款，如貸款人信用狀況不良
      ，即使貸款人全部債務皆已清償，金融機構對於是否貸予
      金額仍保有評估之權利，又貸款人欲使前不良信用狀況轉
      為良好，必須於全部債務清償完畢後，再逐步累積自己的
      信用，至金融機構得以承擔該風險之程度，始可再次取得
      貸款。而辦理信用貸款之目的在於貸款經銀行核准後將所
      核貸之金額撥入金融帳戶內以供使用，被告如需請他人代
      辦信用貸款，僅將申貸所需證件、存摺影本交付即可，本
      毋須將帳戶提款卡交付他人，甚至將提款卡密碼告知他人
      ，否則不僅自己無法領取款項使用，亦將使銀行撥入之款
      項處於隨時得遭他人領取之狀態。本件被告行為時為34歲
      、智識正常之成年人，非屬年幼無知或與世隔絕而無常識
      ，竟輕率相信僅以報紙刊登招攬貸款業務之人所言，即將
      上開第一銀行帳戶之存摺、提款卡及密碼交付予他人，顯
      與常情有違；況金融存款帳戶攸關存戶個人財產權益之保
      障，非與本人有密切關係，一般人皆不致輕易提供他人使
      用，且一般人向金融機構開設帳戶，並無任何法令之限制
      ，只須提出身分證、印章即可辦理開戶申請，此亦為眾所
      週知之事實，參以近年來利用人頭帳戶以行詐騙或恐嚇取
      財之事時有所聞，報章雜誌及新聞均多所宣導，是避免此
      等專屬性甚高之金融機構帳戶被不法行為人利用為詐財之
      工具，應係一般生活認知所易於體察之常識，則茍見他人
      不自己申請開立帳戶，反係蒐集不特定人之帳戶使用，衡
      情應當可預見收集之帳戶乃可能被利用為與財產有關之犯
      罪工具，被告對此自難諉為無從預見，是被告縱因聯繫辦
      理貸款而交付帳戶之存摺、提款卡及密碼，然其依接洽過
      程中有諸多違背常理之處，亦顯可認知該等辦理貸款僅為
      名目，意在取得其所有之帳戶以供作詐欺犯罪之人頭帳戶
      使用，然被告竟率爾將上開帳戶之存摺、提款卡及密碼交
      付予不詳之人，對他人如何使用其等帳戶，已無從控管，
      再者，其對於他人取得自己所有帳戶之存摺、提款卡及密
      碼等物，他人即可任意使用該帳戶一事，於偵查中亦表示
      其明瞭、知悉，然對於上揭不合理情事，竟未有所懷疑及
      擔心，且對該可能發生之犯罪事實仍予以漠視，而執意交
      付上開金融機構帳戶之存摺、提款卡及密碼，容任取得上
      開物品之人任意使用其金融帳戶，堪認被告雖未必對於該
      收受帳戶犯罪集團成員之詐欺對象、手法等內容知之甚詳
      ，但應可得預見該帳戶係犯罪集團為防止司法機關追查而
      使用之工具，則被告對於幫助他人犯罪應有間接故意甚明
      ，被告前開所辯，顯係臨訟卸責之詞，委無可採。
（三）綜上所述，本件事證明確，被告幫助詐欺取財之犯行洵堪
      認定，應依法論科。
三、按刑法上之幫助犯，係對於犯罪與正犯有共同之認識，而以
    幫助之意思，對於正犯資以助力，而未參與實施犯罪之行為
    者而言，最高法院著有49年台上字第77號判例可資參照。是
    如未參與實施犯罪構成要件之行為，且係出於幫助之意思提
    供助力，即屬幫助犯，而非共同正犯。本件被告陳姚穎將其
    所有之第一銀行帳戶之存摺、提款卡及密碼提供予他人使用
    ，使詐欺集團得以作為對如附表所示被害人彭郁心等9 人實
    行詐欺取財犯罪之取款工具，被告雖非基於直接故意而為本
    件幫助詐欺之犯行，但仍有間接故意幫助他人實行詐欺取財
    犯罪之犯意，且所為提供金融帳戶之行為，亦屬刑法詐欺取
    財罪構成要件以外之行為。是核被告陳姚穎所為，係犯刑法
    第30條第1 項、第339 條第1 項之幫助詐欺取財罪。被告提
    供其上開帳戶資料供他人使用，而幫助詐欺集團成員詐騙被
    害人彭郁心等9 人之行為，係以單一之幫助詐欺行為，侵害
    多數被害人之財產法益，為想像競合犯，應依刑法第55條之
    規定從一重處斷。又被告提供上開帳戶之存摺、提款卡及密
    碼幫助詐欺集團成員作為詐欺取財之用，其行為係僅止於幫
    助，爰依刑法第30條第2 項規定，按正犯之刑減輕之。爰審
    酌被告提供其所有金融機構帳戶之存摺、提款卡及密碼供他
    人詐欺取財，助長詐騙財產犯罪之風氣，且因其提供個人帳
    戶，致使執法人員難以追查該詐騙集團成員之真實身分，增
    加被害人尋求救濟之困難，並擾亂金融交易往來秩序，危害
    社會正常交易安全，兼衡被告無犯罪紀錄之品行，素行良好
    （參卷附臺灣高等法院被告前案紀錄表）、高職畢業之智識
    程度、犯罪之動機、手段、所交付金融帳戶數量、犯罪後否
    認犯行之態度，使告訴人及被害人合計受有7 萬5,500 元之
    損失等一切情狀，量處被告如主文所示之刑，並諭知如易科
    罰金之折算標準，以資懲儆。
四、依刑事訴訟法第449 條第1 項前段、第3 項，刑法第339 條
    第1 項、第30條第1 項前段、第2 項、第55條、第41條第1
    項前段，刑法施行法第1 條之1 第1 項、第2 項前段，逕以
    簡易判決處刑如主文。
五、如不服本判決，得自收受送達之翌日起10日內向本院提出上
    訴狀，上訴本院第二審合議庭（須附繕本）。
中    華    民    國   100    年    11    月    21    日
                刑事第二十三庭  法  官  周宛蘭
上列正本證明與原本無異。
                              書記官  陳淑婷
中    華    民    國   100    年    11    月    23    日
附表：
┌──┬───┬──────────┬────┬────┬─────┐
│編號│被害人│      詐騙方式      │匯款時間│匯款方式│ 匯款金額 │
├──┼───┼──────────┼────┼────┼─────┤
│ 1  │彭郁心│佯以露天拍賣網站賣家│100 年2 │自動櫃員│1 萬4,000 │
│    │      │，虛偽刊登販賣相機廣│月25日14│機匯款  │元        │
│    │      │告，誘騙不特定人，而│時28分許│        │          │
│    │      │彭郁心於100 年2 月21│        │        │          │
│    │      │日某時許，上網瀏覽該│        │        │          │
│    │      │廣告並下標，經與該賣│        │        │          │
│    │      │家聯繫且得標後，致其│        │        │          │
│    │      │陷於錯誤而付款。    │        │        │          │
├──┼───┼──────────┼────┼────┼─────┤
│ 2  │羅玉芬│佯以雅虎奇摩拍賣網站│100 年2 │臨櫃存款│6,000 元  │
│    │      │賣家，虛偽刊登販賣演│月25日14│        │          │
│    │      │唱會門票廣告，誘騙不│時48分許│        │          │
│    │      │特定人，而羅玉芬於  │        │        │          │
│    │      │100 年2 月間某日，上│        │        │          │
│    │      │網瀏覽該廣告並下標，│        │        │          │
│    │      │經與該賣家聯繫且得標│        │        │          │
│    │      │後，致其陷於錯誤而付│        │        │          │
│    │      │款。                │        │        │          │
│    │      │                    │        │        │          │
├──┼───┼──────────┼────┼────┼─────┤
│ 3  │李俐瑩│佯以DCVIEW拍賣網站賣│100 年2 │自動櫃員│1 萬3,000 │
│    │（告訴│家，虛偽刊登販賣相機│月25日15│機匯款  │元        │
│    │人）  │廣告，誘騙不特定人，│時42分許│        │          │
│    │      │而李俐瑩於100 年2 月│        │        │          │
│    │      │25日某時許，上網瀏覽│        │        │          │
│    │      │該廣告，經與該賣家聯│        │        │          │
│    │      │繫後，致其陷於錯誤而│        │        │          │
│    │      │付款。              │        │        │          │
│    │      │                    │        │        │          │
├──┼───┼──────────┼────┼────┼─────┤
│ 4  │周雨潔│佯以露天拍賣網站賣家│100 年2 │網路ATM │1 萬元    │
│    │（告訴│，虛偽刊登販賣演唱會│月25日16│匯款    │          │
│    │人）  │門票廣告，誘騙不特定│時32分許│        │          │
│    │      │人，而周雨潔於100 年│        │        │          │
│    │      │2 月25日16時許，上網│        │        │          │
│    │      │瀏覽該廣告，經與該賣│        │        │          │
│    │      │家聯繫後，致其陷於錯│        │        │          │
│    │      │誤而付款。          │        │        │          │
│    │      │                    │        │        │          │
├──┼───┼──────────┼────┼────┼─────┤
│ 5  │張均（│佯以露天拍賣網站賣家│100 年2 │網路ATM │6,000 元  │
│    │告訴人│，虛偽刊登販賣蘋果廠│月25日17│匯款    │          │
│    │）    │牌、IPOD-TOUCH廣告，│時35分許│        │          │
│    │      │誘騙不特定人，而張均│        │        │          │
│    │      │於100 年2 月25日16時│        │        │          │
│    │      │許，上網瀏覽該廣告，│        │        │          │
│    │      │經與該賣家聯繫後，致│        │        │          │
│    │      │其陷於錯誤而付款。  │        │        │          │
├──┼───┼──────────┼────┼────┼─────┤
│ 6  │李紀萱│佯以露天拍賣網站賣家│100 年2 │自動櫃員│3,000 元  │
│    │（告訴│，虛偽刊登販賣演唱會│月26日17│機匯款  │          │
│    │人）  │門票廣告，誘騙不特定│時18分許│        │          │
│    │      │人，而李紀萱於100 年│        │        │          │
│    │      │2 月26日某時許，上網├────┤        ├─────┤
│    │      │瀏覽該廣告，經與該賣│100 年2 │        │2,000 元  │
│    │      │家聯繫後，致其陷於錯│月26日18│        │          │
│    │      │誤而付款。          │時43分許│        │          │
├──┼───┼──────────┼────┼────┼─────┤
│ 7  │鄭羽均│佯以露天拍賣網站賣家│100 年2 │自動櫃員│6,500 元  │
│    │      │，虛偽刊登販賣相機廣│月26日17│機匯款  │          │
│    │      │告，誘騙不特定人，而│時37分許│        │          │
│    │      │鄭羽均於100 年2 月26│        │        │          │
│    │      │日16時30分許，上網瀏│        │        │          │
│    │      │覽該廣告，經與該賣家│        │        │          │
│    │      │聯繫後，致其陷於錯誤│        │        │          │
│    │      │而付款。            │        │        │          │
├──┼───┼──────────┼────┼────┼─────┤
│ 8  │李政益│佯以露天拍賣網站賣家│100 年2 │自動櫃員│7,000 元  │
│    │（告訴│，虛偽刊登販賣相機廣│月26日18│機匯款  │          │
│    │人）  │告，誘騙不特定人，而│時52分許│        │          │
│    │      │李政益於100 年2 月25│        │        │          │
│    │      │日18時許，上網瀏覽該│        │        │          │
│    │      │廣告，經與該賣家聯繫│        │        │          │
│    │      │後，致其陷於錯誤而付│        │        │          │
│    │      │款。                │        │        │          │
│    │      │                    │        │        │          │
├──┼───┼──────────┼────┼────┼─────┤
│ 9  │蘇靖惠│佯以露天拍賣網站賣家│100 年2 │自動櫃員│8,000 元  │
│    │      │，虛偽刊登販賣相機廣│月26日21│機匯款  │          │
│    │      │告，誘騙不特定人，而│時40分許│        │          │
│    │      │蘇靖惠於100 年2 月26│        │        │          │
│    │      │日某時許，上網瀏覽該│        │        │          │
│    │      │廣告，經與該賣家聯繫│        │        │          │
│    │      │後，致其陷於錯誤而付│        │        │          │
│    │      │款。                │        │        │          │
│    │      │                    │        │        │          │
└──┴───┴──────────┴────┴────┴─────┘
附錄本案論罪科刑法條全文：
中華民國刑法第339 條
意圖為自己或第三人不法之所有，以詐術使人將本人或第三人之
物交付者，處5 年以下有期徒刑、拘役或科或併科1 千元以下罰
金。
以前項方法得財產上不法之利益或使第三人得之者，亦同。
前二項之未遂犯罰之。